臺灣臺中地方法院刑事判決　　　　　　　100年度訴字第220號
公　訴　人　臺灣臺中地方法院檢察署檢察官
被　　　告　黃俊傑
選任辯護人　郭隆偉律師（法律扶助）
被　　　告　陳俊呈
指定辯護人　張庭禎律師
被　　　告　卓進益
選任辯護人　謝尚修律師
被　　　告　陳致凱
選任辯護人　陳慧芬律師
被　　　告　吳明松
選任辯護人　蘇若龍律師
被　　　告　邱泰權
選任辯護人　汪紹銘律師
上列被告等因強盜案件，經檢察官提起公訴（99年度偵字第2618
5 號）及移送併辦（100年度偵字第3222號），本院判決如下：
    主    文
黃俊傑、陳俊呈、卓進益、陳致凱、吳明松、邱泰權均犯結夥三
人以上、攜帶兇器強盜罪，黃俊傑處有期徒刑柒年拾月；陳俊呈
累犯，處有期徒刑柒年拾月；卓進益、陳致凱、吳明松各處有期
徒刑柒年月；邱泰權處有期徒刑柒年貳月。扣案之玩具手槍壹
支（含彈匣壹個）沒收。
    犯罪事實
一、陳俊呈前於民國96年間因竊盜案件，原經臺灣高等法院臺中
    分院96年度上易字第1105號判處有期徒刑8月、8月，各經減
    為有期徒刑4月、4月，緩刑4年確定，惟緩刑嗣經撤銷，復
    與另案竊盜案件經本院96年度易字第4853號判處有期徒刑9
    月確定部分，定應執行有期徒刑1年3月確定，經入監服刑後
    ，甫於97年9月24日縮短刑期假釋出監，迄至97年10月8日保
    護管束期滿，假釋未經撤銷，以已執行論。
二、黃俊傑（綽號「大頭」）、陳致凱（綽號「叮噹」）、卓進
    益與吳明松（綽號「黑熊」）等人，於99年11月12日凌晨2
    時許，在不知情之吳嘉仁（綽號「小蟲」）位於臺中市大甲
    區（即縣市合併前之臺中縣大甲鎮，以下均以合併改制後之
    行政區○○○○○路436 號住處，與洪秉宏及其朋友柯智涵
    等人在該處賭博財物，當日黃俊傑賭輸約新臺幣（下同）20
    餘萬元。俟黃俊傑之友人李英豪得悉黃俊傑賭輸金額頗高，
    乃向陳致凱提議再邀約洪秉宏等人聚賭，令黃俊傑有機會翻
    本。陳致凱遂於99年11月12日晚上7 時3 分許，以行動電話
    號碼0000000000號撥打洪秉宏之綽號「大耳朵」朋友之行動
    電話0000000000號，請其轉達邀約聚賭之事，再經綽號「大
    耳朵」之人聯絡柯智涵之女友江玫萱告知上情，江玫萱遂於
    同日晚上7 時11分許，以行動電話門號0000000000號撥打陳
    致凱上開行動電話，雙方敲定洪秉宏等人於翌日（即11月13
    日）凌晨再次前往吳嘉仁住處與黃俊傑等人賭博，陳致凱並
    將此事告知黃俊傑。詎黃俊傑因於11月12日凌晨之賭局中受
    有鉅額損失，本亟頗為不甘而力圖翻本，然又恐賭運不佳而
    致血本無歸，竟萌生貪念，先於11月12日晚上10、11時許，
    搭乘吳明松所駕駛車牌號碼OP-2253 號自用小客車前往「親
    善檳榔攤」（設於臺中市○○區○○路753 之2 號）途中，
    即向吳明松透露下一場賭博之本錢已是最後籌碼，如再賭輸
    即欲採取行動將錢索回。嗣黃俊傑、吳明松、陳致凱、陳俊
    呈、卓進益相繼抵達「親善檳榔攤」後，黃俊傑遂向吳明松
    、陳致凱、陳俊呈、卓進益等人，表達其今晚（即11月13日
    凌晨）如再度賭輸，即欲將錢索回，並約明仍由前1 晚已露
    面之黃俊傑、卓進益、陳致凱與吳明松4 人前往該處參與賭
    博並見機行事，陳俊呈則暫在「親善檳榔攤」等候待命。
三、嗣於11月13日凌晨2 時許，黃俊傑等人相繼抵達吳嘉仁住處
    （黃俊傑、陳致凱2 人由陳致凱之不詳友人駕車搭載前往，
    卓進益則由不知情之黃建榮駕車搭載前往，吳明松則自行駕
    駛車牌號碼OP-2253 號自用小客車前往後，遂與依約到場之
    洪秉宏（另由其友人廖晨皓、柯智涵及江玫萱陪同到場）開
    始賭博。雙方以撲克牌為賭具，最初係以「四支刀」賭法賭
    玩，嗣則以「妞妞」賭法賭玩，由洪秉宏作莊負責發牌，每
    人每次5 張牌，以點數計算輸贏。期間不知情之李英豪亦到
    場參與賭博，迄於清晨5 時許，李英豪贏得2 萬餘元後即先
    行離開。嗣於同日清晨7 時許賭局結束，黃俊傑賭輸金額高
    達20餘萬元（即黃俊傑自己下注部分輸約2 萬5 千元並加計
    卓進益幫黃俊傑下注所輸約19萬元），黃俊傑見預期之事終
    究發生，認時機成熟，乃向洪秉宏表明欲與吳明松外出籌錢
    以償還卓進益之賭債，並囑咐陳致凱、卓進益留在該處等候
    ，除使洪秉宏不疑有他（洪秉宏始終不知該筆19萬賭債實係
    黃俊傑所積欠）外，並以此暗示陳致凱、卓進益先前謀議對
    洪秉宏強索財物之條件已然成就。另邱泰權亦於清晨7 時35
    分許，以行動電話0000000000號撥打吳明松行動電話000000
    0000號確認吳嘉仁住處所在位置，並先行駕駛車牌號碼9253
    -ZH 自用小貨車在吳嘉仁住處外等候，俟則尾隨黃俊傑、吳
    明松返回「親善檳榔攤」。黃俊傑抵達「親善檳榔攤」後，
    為免洪秉宏等人不耐久候或心生懷疑致功虧一簣，遂囑咐吳
    明松先駕車返回吳嘉仁住處，叮囑在屋外等候之陳致凱轉達
    洪秉宏再等一下。而黃俊傑亦情急心切，未待吳明松返回「
    親善檳榔攤」，旋即夥同陳俊呈及其餘3 名不詳成年男子（
    真實姓名、年籍均不詳），由陳俊呈攜帶其所有、仿BERETT
    A 廠M9型半自動手槍製造且槍管內具阻鐵而不具殺傷力，然
    係金屬材質、質地堅硬，對人之生命、身體仍有威脅而可供
    兇器使用之黑色玩具手槍1 支（內填裝非制式金屬彈殼3 顆
    ），其中2 名不詳成年男子則自「親善檳榔攤」後方持所有
    人不明，長度約有成年男子手臂長，而於客觀上對人之生命
    、身體亦有威脅而可供兇器使用之鐵棍各1 支（黃俊傑及其
    餘不詳成年男子1 名則徒手未持器械），邱泰權復將所駕駛
    上開自用小貨車之車牌包覆成整片白色而掩飾號碼，繼而駕
    駛該小貨車搭載黃俊傑、陳俊呈及不詳成年男子3 名前往吳
    嘉仁住處。而吳明松回到「親善檳榔攤」後，因未見到黃俊
    傑等人，亦自行開車前往吳嘉仁住處屋外接應等候。
四、黃俊傑、陳俊呈及其餘3 名不詳成年男子、邱泰權及留在吳
    嘉仁住處之陳致凱、卓進益及隨後駕車到場在外等候之吳明
    松，乃共同基於意圖為自己不法所有之犯意聯絡，俟黃俊傑
    等人於13日上午8 時許抵達吳嘉仁住處後，陳俊呈遂持上開
    玩具手槍、其中2 名姓名年籍不詳男子分持鐵棍連同其餘1
    名不詳成年男子及黃俊傑相繼進入屋內，由陳俊呈先持上揭
    玩具手槍，以槍口朝向洪秉宏等人揮晃，並以台語恫嚇稱「
    你們賭壞博嗎？」、「趴下」等語，且洪秉宏因略有遲疑，
    旋遭持鐵棍之不詳成年男子敲擊其肩膀令其趴下，而以此脅
    迫、強暴方式使洪秉宏不能抗拒，而其中1 名不詳成年男子
    隨即強行取走洪秉宏所有置於牌桌上之皮包1 個（內有現金
    30餘萬元及手錶1 只）。得手後，黃俊傑、陳俊呈及3 名不
    詳成年男子連同卓進益、陳致凱等7 人，旋即搭乘邱泰權駕
    駛之自用小貨車火速逃離現場。吳明松見狀亦駕車尾隨在後
    ，一同前往臺中市○○區○○路1 段「潮港城海鮮樓」（下
    稱潮港城餐廳）後方會合，陳俊呈並打電話聯絡不知情之陳
    韋文（綽號「水蛙」）至該處，將上揭玩具手槍（含子彈）
    交由陳韋文，並指示陳韋文前往「親善檳榔攤」前，連同其
    機車置物箱內其餘13顆非制式彈殼一併取出保管藏匿；又因
    邱泰權另有行程需暫時離開，黃俊傑乃撥打電話指示不知情
    之洪明偉駕車前來接應，洪明偉遂駕駛BMW 廠牌、車牌號碼
    2828 -Z D 號自用小客車及與不知情綽號「阿漢」之成年男
    子（真實姓名年籍不詳）駕駛三菱廠牌黑色自用小客車（車
    牌號碼不詳）相偕前來，黃俊傑等人則分乘洪明偉、綽號「
    阿漢」之不詳成年男子及吳明松所駕駛之車輛，再轉往苗栗
    縣通霄鎮○○路622 號「御和園商務汽車旅館」（下稱「通
    霄御和園汽車旅館」）。黃俊傑當場在汽車旅館房間內，取
    出強盜所得之現金點算，先點取其中1 萬元交予陳俊呈支付
    汽車旅館休息費用，再將1 萬元分予上開2 名持鐵棍之不詳
    成年男子，餘款則委由洪明偉保管。嗣邱泰權處理私事完了
    後，亦旋即前往通霄鎮御和園汽車旅館與黃俊傑等人會合。
    嗣後黃俊傑等人隨即轉往洪明偉位於臺中市大甲區日南地區
    之住處休息。
五、而洪秉宏於案發後之11月13日上午8 時30分許，立即向警方
    報案，迄至同日（11月13日）晚間8 時許，黃俊傑等人知悉
    警方正在循線追查本案，黃俊傑遂與卓進益、陳致凱、吳明
    松、陳俊呈、邱泰權等人，再集結至臺中市○○區○○路之
    「御和園汽車旅館」（下稱「外埔御和園汽車旅館」），並
    商議後續接受檢警詢問時，應口徑一致稱「係因洪秉宏等人
    詐賭，方會與對方發生爭執」等語而相互勾串。嗣黃俊傑、
    陳致凱、卓進益則分別前往臺中市政府警察局大甲分局製作
    警詢筆錄。於此同時，吳明松則前向洪明偉拿取強盜所得之
    現金，洪明偉乃將30萬元現金交付吳明松，吳明松遂取其中
    2 千元支付其個人車輛加油、菸飲等花費，其餘29萬8 千元
    則交付知悉該筆款項係贓款之黃詩雯（黃俊傑胞妹）收受，
    黃詩雯取其中1 萬8 千元交付黃俊傑（先後於警局交付及寄
    送至看守所）後，將餘款28萬元再交付知情之男友詹嘉彰保
    管。詹嘉彰又取其中6 萬元支付黃俊傑委任律師之費用，另
    取7 萬元交付黃俊傑之不詳債主，而卓進益亦向詹嘉彰索分
    3 萬元。嗣為警循線扣得由陳韋文交出所保管陳俊呈所有之
    上開玩具手槍1 支，並帶同警方至其位於臺中市○○區○○
    路興中3 巷30號住處，扣得陳俊呈所有之不具殺傷力非制式
    彈殼16顆，再循線扣得黃詩雯、詹嘉彰所保管強盜所得餘款
    12萬元。
    理    由
壹、證據能力：
一、被告卓進益之辯護意旨雖謂：被告卓進益不識字，其於警詢
    、偵查之供述（證述），均未經訊問人踐行刑事訴訟法第41
    條第2 項朗讀內容之規定，上開訊問程序均非適法等語（見
    本院卷(三)第1 頁）。惟查：
  (一)按認定犯罪事實所憑之證據，可依其物理性質及既存狀態區
    分為「供述證據」及「非供述證據」，前者如被告之自白、
    證人之證述等，後者如書證（如偽造之文書）、物證（殺人
    之兇刀）等，而刑事訴訟法關於規範刑事偵查人員蒐取上開
    證據之程序、審判機關調查證據之方法及相關證據能力之有
    無，亦依證據性質之不同而異其規定。又訊問被告（詢問犯
    罪嫌疑人），自應遵守刑事訴訟法第94條以下相關規定，而
    訊（詢）問所得之被告（犯罪嫌疑人）自白或對己不利供述
    證據能力之有無，則應依同法第156 條、第158 條以下之相
    關規定判斷認定之。再刑事訴訟法第41條（第43條之1 第1
    項準用之）所規定訊（詢）問所製作之筆錄，係將供述證據
    之內容形諸書面（或謂藉由筆錄之記載還原呈現供述之情節
    ），惟法院認定犯罪事實所憑者，仍係該「供述證據」本身
    ，而非該筆錄之書面（此觀同法第100 條之1 第2 項規定「
    筆錄內所載被告陳述與錄音、錄影內容不符者，除有急迫情
    況且經記明筆錄者，不符之部分不得作為證據」至明），是
    判斷該項供述證據之證據能力，自應依刑事訴訟法第156 條
    、第158 條以下等相關規定加以審酌。至刑事訴訟法第39條
    以下關於筆錄製作之規定，要屬證據取得後文書製作法定程
    式之遵守，尚與刑事訴訟法第158 條之4 所指證據取得過程
    有無適法性之判斷無涉（最高法院97年度台上字第96號判決
    要旨參照）。
  (二)復按訊問筆錄應向受訊問人朗讀或令其閱覽，詢以記載有無
    錯誤；又筆錄內所載之被告陳述與錄音或錄影之內容不符者
    ，除有前項但書情形外，其不符之部分，不得作為證據，刑
    事訴訟法第41條第2 項、第100 條之1 第2 項定有明文。揆
    諸上開規定之立法意旨，均在確保受訊問之被告（犯罪嫌疑
    人）所為陳述與筆錄記載相符，使其陳述之「供述證據」得
    藉由筆錄內容加以還原呈現而供作日後審判之證據使用。是
    倘被告於審判中對於該供述之情節，與筆錄記載是否相符有
    所爭執者，自應藉由勘驗錄音、錄影光碟之證據調查程序，
    還原該供述證據之實際內容。故刑事訴訟法第41條第2 項規
    定，固屬訊問人於訊問程序應遵守之事項，然並無違反該項
    程序之效力規定，關於該訊問筆錄內容所表彰之「供述證據
    」是否具有證據能力，自仍應依刑事訴訟法第100 條之1 第
    2 項規定以為判斷。
  (三)辯護意旨雖執前詞，質疑被告卓進益警詢、偵訊程序之適法
    性等語，然本院業於審理中當庭勘驗被告卓進益先後於99年
    11月14日警詢錄影光碟（同日2 次）、11月24日警詢錄音光
    碟、12月25日警詢錄影光碟、11月23日偵訊錄影光碟、12月
    25日偵訊錄音光碟及本院12月25日羈押訊問之錄音光碟，並
    有（詢問）訊問過程之問答譯文附卷可參（見本院卷(二)第14
    6 頁反面-212頁），自屬已如實還原被告卓進益上開供述證
    據之確切內容，故經本院勘驗所得卓進益之陳述內容（即譯
    文），既與錄音或錄影之內容相符，本院亦當庭諭知關於被
    告卓進益之上開陳述均以勘驗所得問答內容為依據（見本院
    卷(二)第212 頁），故除仍需視各該陳述之性質，分別適用傳
    聞法則等規定判斷其證據能力之有無外（詳後述），自無刑
    事訴訟法第100 條之1 第2 項之問題，先予敘明。
二、又被告卓進益之辯護意旨另謂：被告卓進益於99年12月25日
    偵查及本院羈押訊問所為供述，係受檢察官、法官以其於同
    日警詢所供之內容，預設立場而對其嗣後供述有所曲解等語
    （見本院卷(三)第38頁）。惟查，被告卓進益於99年12月25日
    警詢中之陳述（指本院卷(二)第177-186 頁正面之部分）前後
    觀察，尚無受有何不正訊問之情形。嗣於同日偵查及本院羈
    押訊問所為供述，亦均係被告卓進益自由陳述，且絕大篇幅
    仍見被告卓進益對己作有利之答辯，雖其中關於被告黃俊傑
    於強盜前1 晚在「親善檳榔攤」對在場之人所述內容，或稱
    「要將錢拿回來」，嗣又謂「搶回來」、「帶人進來搶」等
    語（見本院卷(二)第204 頁正面、205 頁反面、208 頁正面、
    209 頁正面），然既均係出於被告卓進益之自由意思而具有
    任意性，無非僅涉及其供述證明力之評價問題，辯護意旨認
    上開訊問之檢察官、法官有預設立場乙節，尚屬無據。另關
    於本案其餘共同被告就自己供述之任意性，業據各辯護人於
    本院準備程序供稱對被告先前之供述均無意見（見本院卷(一)
    第123 頁正、反面），參酌被告陳致凱之辯護人經聲請交付
    99年12月27日偵訊光碟後，亦具狀陳稱對該次筆錄記載並無
    意見（見本院卷(一)第194 頁），是被告吳明松之辯護意旨遲
    至本院辯論終結前，始泛指其餘共同被告有受不正訊問之情
    形（見本院卷(三)第38頁），亦未釋明具體之情事，要難遽採
    ，從而被告卓進益於偵查、本院羈押訊問時之供述、被告吳
    明松於偵查中之供述，均具任意性，自得採為認定事實之證
    據。
三、按刑事訴訟法第159 條之1 第1 項規定：「被告以外之人於
    審判外向法官所為之陳述，得為證據。」，故被告以外之人
    （含共同被告、共犯、被害人、證人等）於法官面前所為之
    陳述（含書面及言詞），因其陳述係在法官面前為之，故不
    問係其他刑事案件之準備程式、審判期日或民事事件或其他
    訴訟程式之陳述，均係在任意陳述之信用性已受確定保障之
    情況下所為，因此該等審判外向法官所為之陳述，應得作為
    證據（最高法院96年度台上字第6038號判決意旨參照）。又
    倘共同被告在審理中，已轉換為證人，依法具結陳述，並賦
    予其餘被告對該共同被告所為陳述為詰問機會者，法院得依
    該共同被告以被告及證人身份所為之陳述，綜合案內其他調
    查證據資料，本於經驗法則及論理法則為判斷、取捨。並非
    僅能採取共同被告以證人身份所為之陳述作為判斷依據，該
    非以證人身份之共同被告所為陳述，即無證據能力（最高法
    院99年度台上字第3653號判決意旨可參）。是被告黃俊傑、
    陳俊呈、卓進益、陳致凱、吳明松業經於本院審理中，以證
    人身分接受其餘共同被告及辯護人之反對詰問，其等於本院
    羈押訊問、起訴後移審訊問及本院準備程序時所為關於其他
    被告涉案部分之供述，均應具有證據能力。
四、證人即共同被告陳俊呈、卓進益、陳致凱、吳明松及證人洪
    秉宏、柯智涵、黃詩雯、詹嘉彰於檢察官偵訊時之證述：
  (一)按被告以外之人於偵查中向檢察官所為陳述，除顯有不可信
    之情況者外，得為證據，刑事訴訟法第159 條之1 第2 項定
    有明文。又上開規定乃現行法對於傳聞法則之例外所建構之
    證據容許範圍之一，依其文義及立法意旨，尚無由限縮解釋
    為檢察官於訊問被告以外之人（含共同被告、共犯、被害人
    、證人等）之程式，須經給予被告或其辯護人對該被告以外
    之人行使反對詰問權之機會者，其陳述始有證據能力之可言
    。所謂「顯有不可信之情況」，應審酌被告以外之人於陳述
    時之外在環境及情況，例如陳述時之心理狀況、有無受到外
    力干擾等，以為判斷之依據。偵查中檢察官訊問證人，旨在
    蒐集被告之犯罪證據，以確認被告嫌疑之有無及內容，與審
    判中透過當事人之攻防，經由詰問程式調查證人以認定事實
    之性質及目的有別。偵查中辯護人僅有在場權及陳述意見權
    ，並無詰問證人之權利，此觀刑事訴訟法第245 條第2 項前
    段之規定甚明。又同法第248 條第1 項係規定檢察官「訊問
    證人時，如被告在場者，被告得親自詰問」，故祇要被告在
    場而未經檢察官任意禁止者，即屬已賦予其得詰問證人之機
    會，被告是否親自詰問，在所不問；同條第2 項前段規定「
    預料證人於審判時不能訊問者，應命被告在場」，就訊問證
    人時應否命被告在場，則委之於檢察官之判斷。凡此，均尚
    難謂係檢察官訊問證人之程式必須傳喚被告使其得以在場之
    規定。故偵查中檢察官訊問證人，雖未經被告親自詰問，或
    因被告不在場而未給予其詰問之機會者，該證人所為之陳述
    ，並非所謂之「顯有不可信之情況」，而得據以排除其證據
    能力。惟上開偵查中之陳述因未經被告詰問，此項詰問權之
    欠缺，除有刑事訴訟法第159 條之3 各款情形外，非不得於
    審判中由被告行使已補正，而完足為經合法調查之證據；又
    是否行使詰問權，屬當事人之自由，倘當事人捨棄詰問權，
    自無不當剝奪當事人詰問權行使之可言（最高法院97年度台
    上字第1653號、98年度台上字第367 號、99年度台上字第50
    82號判決意旨參照）。
  (二)查本院於審理中改列共同被告陳俊呈、卓進益、陳致凱、吳
    明松為證人，並傳喚證人洪秉宏到庭，保障其餘被告及辯護
    人對上開證人先前證詞之反對詰問權。至其餘證人柯智涵黃
    詩雯、詹嘉彰未經被告或辯護人聲請傳喚，亦均陳明同意具
    有證據能力（見本院卷(一)第123 頁正、反面），此部分顯係
    捨棄詰問權之行使。且按刑事訴訟法第159 條之1 第2 項關
    於被告以外之人於偵查中陳述之傳聞法則例外，僅於例外顯
    有不可信之情況，始否定其為證據。故使用此項證據者，無
    庸就該例外之不存在先為舉證，而反對使用者，則應就其主
    張有此例外之情形為「釋明」（最高法院97年度台上字第29
    84號判決意旨參照）。被告或辯護人並未釋明上開證人陳俊
    呈、卓進益、陳致凱、吳明松、洪秉宏於偵查中證述有何「
    顯有不可信之情況」，本院復查無相關證據可認檢察官有何
    違法取證情形，故渠等於偵查中經具結所為之證述，應有證
    據能力。
五、證人即共同被告卓進益於99年12月25日警詢（內容以本院卷
    (二)第177 頁反面-186頁）、證人即共同被告陳致凱於99年12
    月27日警詢、證人即共同被告吳明松於99年12月25日警詢、
    被告陳俊呈100 年1 月4 日警詢之證據能力：
  (一)按被告以外之人（包括證人、鑑定人、告訴人、被害人及共
    同被告等）於檢察事務官、司法警察官或司法警察調查中所
    為之陳述，與審判中不符時，其先前之陳述具有較可信之特
    別情況，且為證明犯罪事實存否所必要者，得為證據，刑事
    訴訟法第159 條之2 定有明文。是以被告以外之人於審判外
    之言詞或書面，即屬傳聞證據，由於有悖法院直接審理及言
    詞審理之精神，妨礙當事人之反對詰問權，影響程式正義之
    實現，除法律別有規定外（例如刑事訴訟法第159 條之2 ）
    ，原則上不具證據能力。又刑事訴訟法第159 條之2 所謂「
    前後陳述不符」之要件，應就前後階段之陳述進行整體判斷
    ，以決定其間是否具有實質性差異，而所謂「較可信之特別
    情況」之情，亦應就前後陳述時之各種外部情況進行比較，
    以資決定何者外部情況具有可信性，若陳述係在特別可信之
    情況所為，則虛偽陳述之危險性即不高，雖係審判外陳述，
    或未經被告反對詰問，仍得承認其有證據能力。又所謂「外
    部情況」認定之情形，例如：一時間之間隔；陳述人先前陳
    述是在記憶新的情況下直接作成，一般與事實較相近，事後
    可能因陳述人對被告有所顧忌或同情，因而在被告面前較不
    願陳述不利被告之事實。二有意識的迴避；由於先前陳述時
    被告未在場，是陳述人直接面對詢問警員所為陳述較為坦然
    ；事後可能因陳述人對被告有所顧忌或同情，因而在被告面
    前較不願陳述不利被告之事實。三受外力干擾：陳述人單獨
    面對檢察事務官或司法警察（官）所為之陳述，程度上較少
    會受到強暴、脅迫、詐欺、利誘或收買等外力之影響，其陳
    述較趨於真實，若被告在庭或有其他成員參與旁聽時，陳述
    人可能會本能的作出迴避對被告不利之證述，或因不想生事
    乃虛構事實而為陳述。四事後串謀：目擊證人對警察描述所
    目賭情形，因較無時間或動機去編造事實，客觀上亦較難認
    與被告間有勾串情事，其陳述具有較可信性，但事後因特殊
    關係，雙方可能因串謀而統一口徑，或事後情況變化，兩者
    從原先敵對關係變成現在友好關係等情，其陳述即易偏離事
    實而較不可信。五警詢或檢察事務官偵查時，有無辯護人、
    代理人或親友在場：如有上開親誼之人在場，自可期待證人
    為自由從容之陳述，其證言之可信度自較高。六警詢或檢察
    事務官所作之偵查筆錄記載是否完整：如上開筆錄對於犯罪
    構成要件、犯罪態樣、加重減輕事由或起訴合法要件等事實
    或情況，均翔實記載完整，自可推定證人之陳述，與事實較
    為相近，而可信為真實。法院除審酌上列因素綜合判斷外，
    亦應細究陳述人問答態度、表情與舉動之變化，此一要件係
    屬訴訟法事實之證明，以自由證明為已足。是若被告以外之
    人於審判外之陳述，係在特別可信之情況下所為，則虛偽陳
    述之危險性即不高，雖係審判外陳述，仍得承認具有證據能
    力。
  (二)(1)被告卓進益於本院審理中證稱黃俊傑在「親善檳榔攤」係
    表示如賭輸要將錢「拿回來」，係伊自己認為「拿回來」就
    是「搶回來」等語（見本院卷(二)第47頁），要與上開警詢所
    述不符；(2)被告陳致凱、吳明松於本院審理中則對於重要案
    情均證稱已較無印象，先前所述實在等語（見本院卷(一)第24
    9 、250 、本院卷(二)第36、39、42頁；(3)被告陳俊呈於本院
    審理中證稱：伊於100 年1 月4 日警詢稱「因黃俊傑等人第
    2 次賭博前有商談要行搶，伊等黃俊傑之電話等到凌晨3、4
    點」乙節是講錯了等語（見本院卷(二)第136 頁反面）。本院
    審酌被告卓進益等人於首次警詢前，均已先行串供（此部分
    詳後述），堪認其等於初期警詢及偵訊之內容，部分固難認
    與事實相符，然於主嫌即被告黃俊傑於99年11月14日遭羈押
    禁見後，犯罪共同體間串謀壓力顯然漸趨鬆動，參酌被告等
    人均年輕識淺，本無縝密之思慮及沈著之心性足堪面對涉此
    重罪之壓力，故嗣後再為警分別通知到場詢問時，均表示有
    部分陳述未予吐實，益見其等態度之軟化，惟於本院審理中
    被告等人均同時在庭應訊，彼此利害休戚之壓力再起，是渠
    等於審理中避重就輕、推託飾卸之應訊態度即可理解，堪認
    被告卓進益等人上開警詢之陳述應具有特別可信之情況，復
    均經本院改列證人接受其餘被告及辯護人對先前陳述之反對
    詰問，自應具有證據能力。
六、按法院或檢察官得囑託醫院、學校或其他相當之機關、團體
    為鑑定，或審查他人之鑑定，並準用第203 條至第206 條之
    1 之規定（不包括第202 條囑託個人鑑定時應命鑑定人於鑑
    定前具結之規定），而鑑定之經過及其結果，應命鑑定人以
    言詞或書面報告，刑事訴訟法第208 條第1 項前段及第206
    條第1 項分別定有明文。另現行刑事訴訟法關於鑑定之規定
    ，除選任自然人充當鑑定人外，另設有囑託機關鑑定制度。
    依刑事訴訟法第198 條、第208 之規定，不論鑑定人或鑑定
    機關、團體，固均應由法院、審判長、受命法官或檢察官視
    具體個案之需要而為選任、囑託，並依同法第206 條之規定
    ，提出言詞或書面報告，始符合同法第159 條第1 項所定得
    作為證據之「法律有規定」之情形，否則所為之鑑定，仍屬
    傳聞證據。然於司法警察機關調查中之案件，為因應實務上
    ，或因量大、或有急迫之現實需求，併例行性當然有鑑定之
    必要者，例如毒品之種類與成分、尿液之毒品反應，或者槍
    、彈有無殺傷力等鑑定，基於檢察一體原則，得由該管檢察
    長對於轄區內之案件，以事前概括選任鑑定人或囑託鑑定機
    關、團體之方式，俾便轄區內之司法警察官、司法警察對於
    調查中之此類案件，得即時送請先前已選任之鑑定人或囑託
    之鑑定機關、團體實施鑑定，以求時效（見法務部92年9 月
    1 日法檢字第0920035083號函參照，刊載於法務部公報第31
    2 期）。此種由檢察機關概括選任鑑定人或概括囑託鑑定機
    關、團體，再轉知司法警察官、司法警察於調查犯罪時參考
    辦理之作為，法無明文禁止，係為因應現行刑事訴訟法增訂
    傳聞法則及其例外規定之實務運作而為。此種由司法警察官
    、司法警察依檢察官所概括選任之鑑定人或囑託鑑定機關、
    團體所為之鑑定結果，與檢察官選任或囑託為鑑定者，性質
    上並無差異，同具有證據能力。查卷附內政部警政署刑事警
    察局所出具本件扣案槍枝及彈殼之鑑定書（見本院卷(一)第22
    5-226 頁），揆諸前揭說明，自有證據能力。
七、本案被告所使用行動電話門號之通聯紀錄（見外放之通聯紀
    錄卷）應具有證據能力：
  (一)刑事訴訟法第159 條之4 規定，可作為證據之文書有：一除
    顯有不可信之情況外，公務員職務上製作之紀錄文書、證明
    文書。二除顯有不可信之情況外，從事業務之人於業務上或
    通常業務過程所須製作之紀錄文書、證明文書。三除前二款
    之情形外，其他於可信之特別情況下所製作之文書。而該法
    條第2 款所稱從事業務之人於業務上或通常業務過程所須製
    作之紀錄文書、證明文書，因係於通常業務過程不間斷、有
    規律而準確之記載，且大部分紀錄係完成於業務終了前後，
    無預見日後可能會被提供作為證據之不實登載動機，不實之
    可能性小，除非該等紀錄文書或證明文書有顯然不可信之情
    況，否則有承認其為證據之必要；因此，採取上開文書作為
    證據，應注意該文書之製作，是否係於例行性之業務過程中
    ，基於觀察或發現而當場或即時記載之特徵。
  (二)查行動電話之通聯紀錄，係由各家電信業者為計算電話通話
    費用，而以電信業者管控之電腦設備逐筆紀錄通話門號之通
    話日期、時間長短、通話對方門號（即發話方、受話方與發
    簡訊）、通話地點所在之最近基地台位置等，是上開通聯紀
    錄，顯非為訴訟上之特定目的而製作，而係屬於通常業務過
    程中不間斷之規律性、機械性記載，自屬於從事業務之人於
    業務上或通常業務過程所須製作之紀錄文書，經查亦無顯不
    可信之情況，故應具有證據能力。
八、查其餘所引用被告以外之人於審判外之言詞或書面陳述，而
    不符合刑事訴訟法第159 條之1 至第159 條之4 之規定者，
    業經本院於審理時當庭提示而為合法之調查，公訴人、被告
    及辯護人於本院審理時均同意作為證據（見本院卷(三)第35頁
    反面-36 頁），復經審酌前開證據作成或取得之狀況，並無
    非法或不當取證之情事，且亦無顯不可信之情況，故本院認
    為適當而均得以作為證據，依刑事訴訟法第159 條之5 第1
    項規定，均具有證據能力，先予敘明。
貳、實體部分：
一、訊據被告黃俊傑、陳俊呈、卓進益、陳致凱、吳明松、邱泰
    權均矢口否認涉有結夥三人以上、攜帶兇器強盜罪嫌，其等
    辯解各為：
  (1)被告黃俊傑辯稱：伊於99年11月13日凌晨親眼目睹洪秉宏詐
    賭，乃要求返還伊之賭資，並與洪秉宏口角爭執，嗣則與吳
    明松先行離開前往「親善檳榔攤」尋求支援，並無事先預謀
    強盜他人財物云云。辯護意旨則以：被告黃俊傑係因見洪秉
    宏詐賭，故而索討自己賭輸之款項，主觀上欠缺不法所有意
    圖等語。
  (2)被告陳俊呈辯稱：當天黃俊傑前來「親善檳榔攤」向伊表示
    卓進益因洪秉宏等人詐賭而輸錢，遭扣留在水源路436 號，
    伊遂陪同黃俊傑前往營救卓進益，又唯恐對方持有槍械等武
    器，始攜帶玩具槍彈以防萬一。到場後，伊向在場之人以台
    語表示「你們賭壞博」、「要將卓進益帶走」等語，旋即與
    卓進益、黃俊傑離開，不知其餘不詳之人有拿取洪秉宏之財
    物云云。辯護意旨則以：被告陳俊呈主觀上並未與被告黃俊
    傑等人於事先有何強盜之謀議，其持玩具槍進入現場亦僅係
    欲將卓進益帶離現場，並非實行強盜犯行之行為分擔，被告
    黃俊傑嗣後交付陳俊呈之1 萬元，亦僅為清償陳俊呈代墊汽
    車旅館之費用，尚難認屬強盜財物之分贓等語。
  (3)被告卓進益辯稱：第2 次賭博前，黃俊傑在「親善檳榔攤」
    僅係以開玩笑之口吻表示「如賭輸，要將錢拿回來」，伊不
    以為意，亦非與其餘在場之人共同為強盜財物之謀議。且案
    發時，伊係遭洪秉宏持鐵棍毆打腿部，始隨同黃俊傑等人離
    開現場，事後始知有不詳人士拿取洪秉宏之財物，並非在現
    場充作強盜犯行之內應云云。辯護意旨則以：被告卓進益於
    案發前，固於「親善檳榔攤」聽聞被告黃俊傑所稱如再賭輸
    即要行搶等語，然被告卓進益當時認此僅係黃俊傑之玩笑話
    而並無回應或附和。況被告卓進益於案發時係站立於屋內角
    落，並未如起訴書所載係「趴下配合演戲」。而當天前往現
    場之人尚有李英豪、黃建榮等人，要無起訴書所指卓進益、
    黃俊傑等人係以老面孔參與賭博以求降低洪秉宏戒心之情事
    。嗣被告卓進益係遭洪秉宏持鐵棍追打而逃離現場，並非畏
    罪隨同主嫌黃俊傑離開，況卓進益於慌亂中並未協助友人黃
    建榮離開現場，益見黃俊傑事後與陳俊呈到場取人財物之舉
    ，顯係於被告卓進益意料外之突發事件等語。
  (4)被告陳致凱辯稱：伊認為黃俊傑在親善檳榔攤所稱「要將錢
    拿回來」是開玩笑之語，根本未予附和，亦不知嗣後黃俊傑
    竟偕同陳俊呈等人到場強取被害人財物等語。辯護意旨則以
    ：被告陳致凱係單純基於翻本之心態而邀約洪秉宏等人再次
    前往賭博，固曾聽聞黃俊傑以開玩笑之口吻表示「如再賭輸
    ，要將錢拿回來」，然被告陳致凱並未附和或進一步提供意
    見，被告黃俊傑於法院審理中更證稱「係賭博後離開吳嘉仁
    住處時始決意要將賭輸之錢取回」等語明確，足見被告陳致
    凱主觀上與被告黃俊傑間毫無犯意聯絡可言，更遑論有何事
    先預謀。又被告陳致凱於黃俊傑等人進入屋內時，客觀上並
    無趴下配合演戲之舉，更與起訴書所指行為分擔之內容不符
    。再者，「親善檳榔攤」係公開之營業場所，人員出入眾多
    且頻繁，不論「強盜」或「搶奪」均屬重罪，被告等人豈有
    毫無顧忌在該處進行犯罪謀議之理？至被告陳致凱嗣後隨同
    前往通宵御和園汽車旅館，無非係因天雨，陳致凱缺乏交通
    工具及現金，且面對單純之賭博演變為持槍及棍棒取人財物
    之情節，內心恐懼亦圖瞭解原委，惟此已屬犯罪既遂之行為
    ，不能遽論陳致凱亦為本案之共犯等語。
  (5)被告吳明松辯稱：當天賭局結束伊本欲返家，係受黃俊傑請
    託搭載其返回「親善檳榔攤」，黃俊傑又要伊再前往吳嘉仁
    住處請陳致凱轉達洪秉宏再等一下，俟伊返回「親善檳榔攤
    」時未見黃俊傑，伊即駕車返家，返家途中經過吳嘉仁住處
    前，發現邱泰權之貨車逆向停在該屋外，嗣於伊緩慢行駛途
    中，邱泰權之貨車從旁經過，黃俊傑大喊要求伊轉往潮港城
    餐廳載人，伊事先不知黃俊傑、陳俊呈等人進入屋內強取洪
    秉宏財物之事云云。辯護意旨則以：被告黃俊傑於親善檳榔
    攤係以自言自語說笑之口吻表示「如再賭輸，要將錢拿回來
    」，現場無人附和亦無進一步之行搶計畫，故被告吳明松及
    在場之人均未與黃俊傑有何謀議可言。又當天賭局結束被告
    吳明松僅係順便搭載黃俊傑返回「親善檳榔攤」，返家途中
    亦會再經過吳嘉仁住處，並非在該處屋外擔任把風接應之工
    作。又被告黃俊傑等人均證稱洪秉宏確有詐賭情事，足見黃
    俊傑拿取洪秉宏財物之舉，主觀上亦無不法所有意圖。再者
    ，被害人洪秉宏已懷疑被告陳俊呈所持係假槍，俟更持鐵棍
    追打被告卓進益等人，顯見被告陳俊呈等人之舉動，並未壓
    抑其意思自由達不能抗拒之程度，亦與強盜罪之構成要件不
    符等語。
  (6)被告邱泰權辯稱：伊係在99年11月13日上午6 時許送貨途中
    ，在甲后路上巧遇卓進益，而知悉卓進益等人在吳嘉仁住處
    賭博之事。送貨後伊先後撥打電話予卓進益、吳明松詢問吳
    嘉仁住處之地點而前往該處。抵達後黃俊傑告訴伊要跟人家
    「玩家」（台語）即打架、吵架之意，而請伊搭載先至「親
    善檳榔攤」，隨後伊又搭載黃俊傑等人至吳嘉仁住處，伊在
    屋外等候，俟黃俊傑等人與屋內之人爭執結束後，再乘坐伊
    小貨車前往潮港城餐廳。伊隨即離開辦理私事，嗣後伊有前
    往通宵御和園汽車旅館及洪明偉家中，僅欲瞭解黃俊傑等人
    係與對方吵架何事，伊不知悉當天有何何強盜財物之行為，
    事先亦未參與謀議云云。辯護意旨則以：被告邱泰權於99年
    11月12日晚間並未前往「親善檳榔攤」，是縱認被告黃俊傑
    等人確有強盜之謀議，亦與被告邱泰權無關，又被告邱泰權
    僅係充當司機搭載黃俊傑等人前往吳嘉仁住處與他人爭執，
    主觀上既無犯意聯絡，客觀上亦無行為分擔，尚難以加重強
    盜罪之共犯相繩等語。
二、惟查：
  (一)被告黃俊傑、陳致凱、卓進益與吳明松，於99年11月12日凌
    晨2 時許，在吳嘉仁位於臺中市○○區○○路436 號住處，
    與洪秉宏及其友人柯智涵在該處賭博財物，當日被告黃俊傑
    賭輸約20餘萬元。俟被告黃俊傑之友人李英豪知悉被告黃俊
    傑賭輸金額頗高，乃向陳致凱提議再邀約洪秉宏等人聚賭，
    令被告黃俊傑有機會翻本等情業據被告黃俊傑、陳致凱、卓
    進益與吳明松一致供稱渠等均於99年11月12日有前往吳嘉仁
    住處賭博等語在卷，被告黃俊傑復自承賭輸約20餘萬元等語
    （見本院卷(一)第121 頁反面），並經證人陳致凱於本院審理
    中證稱：李英豪於11月12日晚上7 、8 時向伊表示，因黃俊
    傑12日凌晨輸很多，要伊再去約對方再來賭，讓黃俊傑可以
    「上訴」，亦即翻本等語明確（見本院卷(二)第35頁反面）。
    故而被告陳致凱遂於99年11月12日晚上7 時3 分許，以行動
    電話號碼0000000000號撥打洪秉宏之綽號「大耳朵」朋友之
    行動電話0000000000號，請其轉達邀約聚賭之事，再經綽號
    「大耳朵」之人聯絡柯智涵之女友江玫萱告知上情，江玫萱
    遂於同日晚上7 時11分許，以行動電話門號0000000000號撥
    打被告陳致凱上開行動電話，雙方敲定翌日（即11月13日）
    凌晨洪秉宏等人將再度前往吳嘉仁住處與被告黃俊傑等人賭
    博乙節，亦據證人江玫宣於警詢中證稱綦詳（見偵字第2618
    5 號卷(一)第40頁反面），核與證人洪秉宏、被告陳致凱所述
    相符（見本院卷(一)第202 頁反面、本院卷(二)第44頁反面），
    並有被告陳致凱所持用行動電話號碼0000000000號之通聯紀
    錄附卷可參（見外放卷紅筆編頁第10頁）。嗣於11月13日凌
    晨2 時許，被告黃俊傑等人相繼抵達吳嘉仁住處（被告黃俊
    傑、陳致凱2 人由被告陳致凱之不詳友人駕車搭載前往，被
    告卓進益則由不知情之黃建榮駕車搭載前往，被告吳明松則
    自行駕駛車牌號碼OP-2253 號自用小客車前往）後，遂與依
    約到場之洪秉宏（另由其友人廖晨皓、柯智涵及江玫萱陪同
    到場）開始賭博。雙方以撲克牌為賭具，最初原以「四支刀
    」賭玩，嗣則以「妞妞」賭法賭玩，由洪秉宏作莊負責發牌
    ，每人每次5 張牌，以點數計算輸贏。期間不知情之李英豪
    亦基於好奇到場參與賭博，迄於清晨5 時許，李英豪贏得2
    萬餘元後即先行離開等情，業據證人李英豪、黃建榮、被告
    吳明松、陳致凱、卓進益證稱無訛（見本院卷(一)第218 、24
    3 、247頁、本院卷(二)第36頁反面、47頁）。
  (二)迄至同日清晨7 時許賭局結束，被告黃俊傑賭輸約20餘萬元
    （即被告黃俊傑自己下注部分賭輸現金約2 萬5 千元並加計
    被告卓進益幫被告黃俊傑下注所輸而積欠賭債約19萬元），
    被告黃俊傑乃向洪秉宏表明欲外出籌錢以償還19萬元賭債（
    然隱匿該筆賭債實係被告卓進益代其本人下注所積欠，詳後
    述），旋即與被告吳明松先行離開，被告陳致凱、卓進益則
    留在該處。嗣後約於同日上午8 時許，被告陳俊呈、不詳成
    年男子3 名及被告黃俊傑則相繼進入吳嘉仁上開住處，由被
    告陳俊呈持黑色玩具手槍1 支（內填裝不具殺傷力之非制式
    彈殼3 顆），以槍口朝向洪秉宏等人揮晃，並以台語恫嚇稱
    「你們賭壞博嗎？」、「趴下」等語，且洪秉宏因略有遲疑
    ，遂遭持鐵棍之不詳成年男子敲擊肩膀令其趴下，嗣則由其
    中1 名不詳成年男子取走洪秉弘置於牌桌上之皮包1 只（內
    含現金30餘萬元及手錶1 只），而被告黃俊傑、陳俊呈、卓
    進益、陳致凱及其餘3 名不詳之成年男子等一行人，旋即搭
    乘被告邱泰權駕駛之自用小貨車離開現場等情，業據證人洪
    秉宏於偵查及本院審理中證稱：被告黃俊傑外出又回來後，
    伊見被告陳俊呈持槍進入，另有人持鐵棍隨同進入，黃俊傑
    則徒手。被告陳俊呈一開始就用台語嚇稱「你賭壞博」、「
    趴下」，伊未立即配合，旋遭其中1 人持鐵棍敲擊肩膀，伊
    遂趴下，而伊置於牌桌上之皮包（內含至少30萬元現金及手
    錶1 只）旋即遭其中1 名成年男子（非在庭之被告等人）取
    走，被告黃俊傑、陳俊呈、卓進益、陳致凱及其餘男子亦隨
    之離開現場（見偵字第26185 號卷(二)第72-73 頁、本院卷(一)
    第204 、207 頁），而證人即被告陳致凱於偵查及本院審理
    中證稱：被告黃俊傑離開約20、30分鐘後，就由被告陳俊呈
    持槍先進來，後來又有3 名伊不認識之男子進來，其中2 人
    手持鐵棍，黃俊傑則徒手最後進來，陳俊呈先說你們「賭壞
    博（台語）」並叫他們都趴下，伊並看見其中持鐵棍之男子
    有毆打洪秉宏背部，伊及卓進益、黃建榮也蹲在旁邊，後來
    黃俊傑對伊招手，伊與卓進益遂隨同黃俊傑搭乘邱泰權之貨
    車離開等語在卷（見偵字第28663 號卷第14-15 頁、本院卷
    (二)第37頁），復有吳嘉仁住處1 樓（即賭博其強盜地點）及
    房屋外觀照片在卷可參（見聲拘卷第47-49 頁）。至關於下
    手拿取被害人洪秉宏皮包者究竟為何人，雖證人洪秉宏於偵
    查中證稱伊皮包係遭拿鐵棍之人取走等語（見偵字第26185
    號卷(二)第72頁），然證人洪秉宏於本院審理中證稱：伊只確
    認係由非在庭之被告取走伊皮包，至於是否即為持鐵棍敲擊
    伊肩膀之人已無印象等語（見本院卷(一)第204 、209 頁），
    參酌被告陳俊呈等人進入屋內後，歷時甚短，場面混亂，被
    害人洪秉宏及其餘在場之被告陳致凱等人，以或蹲或趴之姿
    勢致無法清楚辨別取走皮包之人為何，亦屬合理，故此部分
    僅得認定係隨同被告黃俊傑、陳俊呈到場之其餘3 名不詳成
    年男子之其中1 人所為，要屬明確。又起訴意旨雖執被告陳
    致凱於警偵之供述，認其餘3 名不詳成年男子其中1 名綽號
    為「大豬」（台語），然證人即被告黃俊傑則供稱其餘3 名
    不詳成年男子其中1 名綽號為「阿國」，伊不知「阿國」與
    「大豬」是否為同一人等語（見本院卷(二)第145 頁反面），
    參酌上開3 名不詳成年男子始終未能經檢警查獲真實身分，
    則渠等之綽號是否確如被告陳致凱、黃俊傑所述，亦難遽認
    ，爰不予載列。另起訴意旨雖依證人即被告卓進益於99年11
    月23日偵查之證述（見本院卷(二)第193 頁譯文），認被告陳
    俊呈進入屋內後有恫稱「把錢吐出來」之語，然證人卓進益
    於本院審理中改稱：伊不確定陳俊呈是否有說「把錢吐出來
    」這句話等語（見本院卷(二)第51頁），而證人洪秉宏於本院
    審理中亦證稱：伊並無印象陳俊呈有說「把錢吐出來」等語
    明確（見本院卷(一)第207 頁），被告陳俊呈復堅稱並未說此
    語，足認此部分事實，亦難認定，併予敘明。
  (三)再者，被告邱泰權搭載被告黃俊傑等人離開吳嘉仁住處後，
    旋即前往臺中市○○區○○路1 段潮港城餐廳後方，而在吳
    嘉仁住處外等候之被告吳明松亦開車尾隨前往。被告陳俊呈
    先聯絡不知情之陳韋文至該處，將上揭玩具手槍（含彈殼3
    顆）交予陳韋文，並指示陳韋文前往「親善檳榔攤」前，將
    其機車置物箱內其餘13顆非制式彈殼一併取出保管藏匿。又
    因被告邱泰權另有行程需暫時離開，被告黃俊傑乃聯絡不知
    情之洪明偉駕車前來接應，洪明偉遂駕駛BMW 廠牌、車牌號
    碼2828-ZD 號自用小客車、綽號「阿漢」之成年男子（真實
    姓名年籍不詳）則駕駛三菱廠牌黑色自用小客車（車牌號碼
    不詳）相偕前來，黃俊傑等人則分乘洪明偉、綽號「阿漢」
    之不詳成年男子及吳明松所駕駛之車輛，前往苗栗縣通霄鎮
    ○○路622 號「御和園商務汽車旅館」（下稱「通霄御和園
    汽車旅館」）。被告黃俊傑當場在汽車旅館房間內，取出強
    盜所得之現金點算，並點取其中1 萬元交予陳俊呈支付汽車
    旅館休息費用，再將1 萬元交予上開2 名持鐵棍之不詳成年
    男子，餘款則委由洪明偉保管。俟黃俊傑等人隨即轉往洪明
    偉位於臺中市大甲區日南地區之住處休息等情，業據證人即
    被告吳明松、陳致凱、卓進益於本院審理中證稱無訛（見本
    院卷(一)251 頁反面、本院卷(二)第38頁、47頁反面），而證人
    陳韋文於警詢中證稱：伊有受陳俊呈之託前往潮港城餐廳，
    代陳俊呈保管玩具槍及子彈（實僅係彈殼），嗣後則將槍彈
    交予警方扣案等語在卷（見偵字第26185 號卷(二)第52頁），
    另證人洪明偉於本院審理中固證稱：伊與綽號「阿漢」之友
    人有前往潮港城餐廳後方搭載黃俊傑之朋友前往「通霄御和
    園汽車旅館」等語（見本院卷(一)第214 頁反面），然其推稱
    ：伊並未受託黃俊傑保管贓款云云（見本院卷(一)第215 頁）
    ，顯係迴避自己恐涉收受贓物罪嫌之情，要與事實不符，委
    無可採。此外，並有陳韋文交予警方之玩具槍枝1 支、非制
    式彈殼16顆扣案可佐（陳韋文交付槍彈之照片另見偵字第26
    185 號卷(二)第58-60 頁）。又扣案之槍枝、彈殼，經送鑑定
    結果，認係仿BERETTA 廠M9型半自動手槍製造之槍枝，槍管
    內具阻鐵，無法發射彈丸，認不具殺傷力；其餘16顆彈顆認
    均屬非制式金屬彈殼，亦有內政部警政署刑事警察局100 年
    2 月24日刑鑑字第1000020450號鑑定書附卷可參（見本院卷
    (一)第225-226頁）。
  (四)被告黃俊傑等人雖一致否認其等於99年11月12日晚間在「親
    善檳榔攤」有何強盜犯行之謀議，且被告吳明松、陳致凱、
    卓進益辯稱：當時黃俊傑所言僅係玩笑話，在場並無一人附
    和，亦未提及進一步之犯罪計畫或分工云云。惟按共同正犯
    間意思聯絡表示之方法，不以明示通謀為必要，即相互間有
    默示之合致，亦無不可（最高法院73年度台上字第2364號判
    例意旨參照）。茲查：
  1.被告黃俊傑、陳俊呈、卓進益、陳致凱、吳明松等人，於99
    年11月12日晚上10、11時許，因知悉洪秉宏等人已接受被告
    陳致凱之邀約，將於翌日（11月13日）凌晨再度前往吳嘉仁
    住處聚賭，被告黃俊傑乃提議如再次賭輸，即欲以非法手段
    向洪秉宏強取財物乙節，迭據被告陳致凱、吳明松、卓進益
    供稱及以證人身分證稱綦詳：
  (1)被告卓進益於99年12月25日警詢中供稱：黃俊傑於前往賭博
    前，在「親善檳榔攤」有說，如果今天再輸（失身），他就
    要搶他們，在場的陳致凱、陳俊呈、吳明松都有在講。又說
    他（指黃俊傑）會早走，如果他們進去，叫我們假趴下等語
    （見本院卷(二)第182 頁反面、183 頁正反面、184 頁正面勘
    驗譯文），繼而於同日偵查中證稱：第2 天賭博前，黃俊傑
    在「親善檳榔攤」對在場之人稱如果今天失身就要把錢搶回
    來等語（見本院卷(二)第205 頁反面），嗣於本院羈押訊問時
    亦供稱：第一天賭輸錢後，黃俊傑在檳榔攤有說今天再去賭
    ，如果「失身」（意指賭輸錢）就要去把輸的錢要回來，就
    是搶回來等語明確（見本院卷(二)第208 頁正面）。
  (2)被告陳致凱於99年12月27日警詢中供稱：伊於11月12日晚上
    聯絡洪秉宏等人於深夜再度聚賭後，遂於晚上11、12時許前
    往「親善檳榔攤」，並與被告黃俊傑、陳俊呈、卓進益、吳
    明松等人在該處聊天，過程中黃俊傑表示如果今天再輸錢也
    要把錢拿回來，並叫陳俊呈進去搶等語（見偵字第28663 號
    卷第6 頁），繼而於同日偵查中證稱：11月12日晚上11點多
    ，伊前往「親善檳榔攤」，當時現場有黃俊傑、卓進益、陳
    俊呈、吳明松等人，黃俊傑當場表示「如果我今天輸了，我
    要將錢拿回來」，並當場約定若輸了，由陳俊呈進去水源路
    吳嘉仁住處行搶。故伊、卓進益、吳明松都知道如果輸錢的
    話，陳俊呈就會帶頭進來搶等語（見偵字第28663 號卷第14
    、15頁），又於本院羈押訊問時供稱：伊知悉黃俊傑等人係
    在檳榔攤籌劃向被害人搶皮包，伊在場有聽到等語（見聲羈
    卷第4 頁反面、第6 頁），復於本院審理時證稱：99年12月
    27日警詢、偵查所述均實在等語（見本院卷(二)第36頁）。
  (3)被告吳明松於99年12月25日警詢中供稱：伊於11月12日晚間
    駕車搭載黃俊傑前往「親善檳榔攤」時，黃俊傑即表示昨天
    （應指前一晚）輸20多萬元，今天身上帶的是他最後的錢了
    ，又說要先計畫好，如果今天再賭輸的話，也是要把錢拿回
    來等語（見偵字第26185 號卷(二)第90頁），繼而於偵查中證
    稱：伊搭載黃俊傑至「親善檳榔攤」之途中，黃俊傑對伊表
    示，今天這些錢是我最後的錢，不能不見，要去賭之前，要
    先把後續的人準備好，意即如果還是賭輸，就要想盡辦法將
    錢拿回來。嗣後在「親善檳榔攤」，黃俊傑等人即討論如何
    搶回錢之事，伊知道決定由陳俊呈下手去搶。要去賭博前，
    知道要行搶之人就是伊、陳致凱、陳俊呈、卓進益等語（見
    偵字第26185 號卷(二)第110-111 頁）。雖被告吳明松之辯護
    意旨認：99年11月12日晚間，被告吳明松主要係在「親善檳
    榔攤」2 樓打牌，對於被告黃俊傑等人在1 樓之談話並未特
    別關切云云，然證人李英豪於本院審理中證稱：卓進益、黃
    俊傑、陳致凱、吳明松等人有在2 樓看伊與別人打牌，然其
    4 人也有在樓上、樓下跑來跑去等語明確（見本院卷(一)第
    217 頁正面），而證人即「親善檳榔攤」老闆陳佳揚亦證稱
    ：99 年11 月12日晚上，黃俊傑等人有部分係在2 樓打牌，
    部分係在1 樓坐，後來就說要到別的地方賭博。伊檳榔攤所
    在係3 樓透天房屋等語在卷（見本院卷(一)第210 頁正面、21
    2 頁正面），足見被告黃俊傑等人於99年11月12日晚間，均
    係在「親善檳榔攤」1 、2 樓間來回活動，被告吳明松顯非
    僅止於2 樓打牌，況伊駕車搭載被告黃俊傑前往「親善檳榔
    攤」時，早已率先知悉被告黃俊傑興起上開念頭，是辯護意
    旨所指，尚無從為有利被告吳明松之認定。
  2.是依被告卓進益、陳致凱、吳明松等人上開所述，足認被告
    黃俊傑因於99年11月12日凌晨之賭局中已有相當損失，心有
    不甘之餘，遂興起貪念而與被告陳俊呈、卓進益、陳致凱、
    吳明松等人約明「如再次賭輸即對洪秉宏強取財物」而事先
    進行「附條件」之謀議。俟99年11月13日清晨6 、7 時許賭
    局結束，被告黃俊傑不僅毫無翻本，賭輸金額更高達20餘萬
    元（即含被告卓進益代為下注部分），是被告黃俊傑終不甘
    於血本無歸，認時機成熟乃決意發動犯罪計畫，參酌被告黃
    俊傑始終向洪秉宏隱匿被告卓進益僅係代其下注乙節，亦業
    據證人洪秉宏證稱：11月13日黃俊傑並未積欠伊賭債等語（
    見偵字第26185 號卷(二)第72頁），證人即陪同洪秉宏到場之
    友人柯智涵於偵查中亦證稱：當天係卓進益欠19萬元，黃俊
    傑賭輸之7 、8 萬元均已付清，並未積欠洪秉宏賭債等語（
    見偵字第26185 號卷(二)第71頁），是依被害人洪秉宏之認知
    ，被告黃俊傑係外出代卓進益向他人籌錢以清償卓進益所積
    欠之賭債，而被告卓進益暫留該處等候亦合於情理，反觀證
    人即被告卓進益於本院審理中證稱：伊自己積欠之賭債業已
    現金清償完畢等語明確（見本院卷(二)第50頁反面），是被告
    卓進益竟配合隱瞞實係黃俊傑積欠賭債之情，而甘願留在該
    處等候，要與常情不符，堪認被告黃俊傑以「外出籌錢幫卓
    進益償還賭債」之託詞，不僅使被害人洪秉宏無所懷疑，更
    吻合被告黃俊傑等人於「親善檳榔攤」謀議之內容，益見此
    舉無疑係被告黃俊傑與卓進益、陳致凱、吳明松等人相互基
    於默示之合意，認先前謀議之條件已然成就，而欲發動不法
    取財之計畫，至為灼然。
  3.至被告陳俊呈雖供稱：11月12日晚上黃俊傑等人在「親善檳
    榔攤」時，伊有在場，黃俊傑等人有約定如果再賭輸，則派
    伊入內行搶，伊當場拒絕云云（見偵字第1063號卷第19頁）
    ，然證人即被告吳明松於99年12月25日警詢供稱及本院審理
    中證稱：11月13日凌晨3 、4 時或4 、5 時許，伊曾步出吳
    嘉仁住處小便，當時陳俊呈前來該處詢問黃俊傑之輸贏，伊
    稱僅有「2 、3 萬元」，陳俊呈即稱金額太少他不要等語在
    卷（見偵字第26185 號卷(二)第91頁、本院卷(一)第250 頁），
    足徵被告黃俊傑、陳俊呈等人早有盤算對被害人洪秉宏強取
    較高額之款項，是倘被告黃俊傑於「親善檳榔攤」所為行搶
    情節乃笑談間之虛詞，被告陳俊呈又何須親自前往聚賭場外
    ，向被告吳明松關心查探情節發展，且並表明於被告黃俊傑
    尚未將輸贏差距拉大前不願下手行動之理。參酌被告陳俊呈
    於100 年1 月4 日警詢中自承：伊於11月13日凌晨均在等候
    黃俊傑來電通知行搶之事，因苦候無果，乃於期間曾搭載友
    人前往桃園機場搭飛機，嗣於清晨7 時許始返回「親善檳榔
    攤」等語（見偵字第1063號卷第30頁反面），經核與被告陳
    俊呈所使用行動電話0000000000號通聯紀錄所示之基地台位
    址大致相符（見外放卷紅筆編頁第108 頁），是依被告陳俊
    呈徹夜等待被告黃俊傑之指示，並曾親自前往賭場外查探虛
    實之舉動以觀，堪認被告黃俊傑等人在「親善檳榔攤」所商
    討之情節，絕非一時興起隨意說笑之詞，被告陳致凱、卓進
    益、吳明松等人嗣後於本院一致推稱：渠等當時以為黃俊傑
    所言僅是玩笑話云云，無非屬避重就輕之詞，不足採信。況
    賭局一旦結束，輸贏既定，被告黃俊傑如何得以合法「拿回
    」賭輸之款項？詎被告吳明松、陳致凱、卓進益等人聽聞被
    告黃俊傑此番說詞，竟無一人提出質疑或詢問，更顯可疑，
    是辯護意旨認被告吳明松、陳致凱、卓進益等人並未附和被
    告黃俊傑云云，自無從為有利被告等人之認定。
  (五)再按共同實行犯罪行為之人，在合同意思範圍以內，各自分
    擔犯罪行為之一部，相互利用他人之行為，以達其犯罪之目
    的者，即應對於全部所發生之結果，共同負責，不問犯罪動
    機起於何人，亦不必每一階段犯行，均經參與。又關於犯意
    聯絡，不限於事前有所謀議，其於行為當時，基於相互之認
    識，以共同犯罪之意思參與者，亦無礙於共同正犯之成立。
    且數共同正犯之間，原不以直接發生犯意聯絡者為限，即有
    間接之聯絡者，亦包括在內。從而除共謀共同正犯，因其並
    未參與犯罪構成要件之實行而無行為之分擔，僅以其參與犯
    罪之謀議為其犯罪構成要件之要素，故須以積極之證據證明
    其參與謀議外，其餘已參與分擔犯罪構成要件行為之共同正
    犯，既已共同實行犯罪行為，則該行為人，無論係先參與謀
    議，再共同實行犯罪，或於行為當時，基於相互之認識，以
    共同犯罪之意思參與，均成立共同正犯（最高法院73年台上
    字第1886號判例、98年度台上字第7562號判決要旨可資參照
    ）。被告等人雖各執前詞置辯，否認有何強盜財物之犯意聯
    絡或行為分擔，茲查：
  1.被告陳致凱、卓進益均否認當天在該處係擔任內應之角色，
    被告陳致凱辯稱：當天賭局結束後雨勢很大，伊想等雨小一
    點再請吳嘉仁搭載伊返家。然因當時見陳俊呈持槍進入，伊
    因一時緊張害怕，見黃俊傑招手即跟著離開云云（見本院卷
    (二)第44頁反面）。被告卓進益則辯稱：當天伊係遭洪秉宏持
    鐵棍毆打腿部，伊當然要離開該處云云（見本院卷(二)第47頁
    反面）。然查：
  (1)被告陳致凱於被告黃俊傑、吳明松2 人先行離開吳嘉仁住處
    不久，曾短暫至屋外，再與受被告黃俊傑指示駕車折返該處
    之被告吳明松碰頭，並依指示轉達被害人洪秉宏再等一下乙
    節，業據證人即被告吳明松證稱：伊載黃俊傑至親善檳榔攤
    後，黃俊傑又要伊之託再折返至吳嘉仁住處外，當時陳俊凱
    剛好在屋外，誘又因當時下雨，陳俊凱旋即坐上伊車，伊請
    陳致凱轉達洪秉宏等人「再等一下」等語（見本院卷(一)第24
    9 頁反面），核與證人即被告陳致凱證述相符（見本院卷(二)
    第45頁），是被告陳致凱既已搭乘上吳明松之車輛，大可順
    勢委請被告吳明松搭載其離開該處返家，豈有又依指示向洪
    秉宏轉達被告黃俊傑之意旨並繼續留在該處之理？再證人洪
    秉宏證稱：當天賭局結束，因卓進益積欠伊賭債，伊詢問在
    場之人要如何處理，黃俊傑等人商量後即稱欲由黃俊傑外出
    籌錢等語（見本院卷(一)第208 頁反面），而證人即被告陳致
    凱亦證稱：黃俊傑離開前，並未與洪秉宏發生激烈之爭吵或
    打架，洪秉宏或卓進益亦未要求黃俊傑需外出調錢以清償賭
    債等語（見本院卷(二)第36頁反面、37頁正面），又被告卓進
    益於99年12月25日偵訊、本院羈押訊問時均自承：當天係黃
    俊傑要求伊留在吳嘉仁住處等語不諱（見本院卷(二)第204 頁
    反面、209 頁正面勘驗譯文），參酌被告卓進益始終明知積
    欠賭債之人係被告黃俊傑業如上述，詎其竟坐視被告黃俊傑
    向洪秉宏佯稱欲外出籌錢償還「卓進益之賭債」，復依被告
    黃俊傑之指示配合佯裝「債務人」而暫留該處，使洪秉宏對
    外出籌錢之說詞未有懷疑，益見被告陳致凱、卓進益等人主
    觀上對被告黃俊傑即將依預謀之情發動行搶計畫，已有所認
    識。
  (2)被告卓進益、陳致凱之辯護意旨雖認被告卓進益、陳致凱並
    未如所謂之預謀計畫而於被告黃俊傑、陳俊呈到場強盜時趴
    下配合演戲，足認其2 人並非所謂「內應」云云。然被告卓
    進益於99年11月23日偵查時已供認：當時伊係蹲下，嗣站起
    來後看到陳致凱等人都跑出去等語（見本院卷(二)第192 頁反
    面、193 頁正面、194 頁正面勘驗譯文），嗣於同年12月25
    日本院羈押訊問時亦自承：伊當時蹲在那裡等語（見本院卷
    (二)第208 頁正面勘驗譯文）。又被告陳致凱於99年12月27日
    偵查中亦供稱：伊與卓進益均蹲在旁邊等語（見偵字第2866
    3 號卷第15頁），雖「蹲姿」與「趴下」之動作間，仍有程
    度之別，然亦屬表達不欲反抗之意，此與被告黃俊傑等人先
    前謀議被告陳致凱、卓進益應佯裝屈服順從之意旨已不謀而
    合。至證人洪秉宏、柯智涵於偵查中雖證稱：被告陳俊呈等
    人進入屋內後，渠2 人與友人江玫萱等人均趴下，卓進益、
    陳致凱則站著等語（見偵字第26185 號卷(二)第71、72頁），
    然證人洪秉宏、柯智涵等人既均已順從被告陳俊呈之恫嚇而
    趴下，豈有餘力注意其餘在場被告卓進益、陳致凱等人之舉
    動為何？況依證人洪秉宏證稱「因為他們（指卓進益、陳致
    凱）都是黃俊傑的朋友」乙節（見偵字第26185 號卷(二)第72
    頁），足認洪秉宏、柯智涵可能因事後驚覺被告陳致凱、卓
    進益乃現場接應之人，而主觀上預設立場認其2 人必無庸服
    從被告陳俊呈喝令「趴下」之指示乃徒憑臆測而為證述，自
    無從為有利被告卓進益、陳致凱之認定。
  (3)被告卓進益又辯稱：當天伊係遭洪秉宏毆打，遂隨同被告黃
    俊傑急欲逃離現場云云。然證人洪秉宏於本院審理中證稱：
    當天黃俊傑等人均搭上小貨車後，伊有隨手撿拾地上之鐵棍
    朝小貨車揮過去，是否有揮到人不知道等語明確（見本院卷
    (一)第205 頁），核與證人即被告陳致凱亦證稱：當天伊與卓
    進益一起離開，而卓進益於上小貨車前並未遭毆打，卓進益
    係正在上小貨車時腳被洪秉宏朝貨車丟過來之棍子揮到等語
    相符（見本院卷(二)第37頁反面），堪認被害人洪秉宏持棍子
    揮向被告黃俊傑等人所搭乘由被告邱泰權駕駛之自用小貨車
    之舉，無非為保全財物而力圖阻撓被告黃俊傑等人順利駛離
    現場，縱有不慎擊中被告卓進益腿部，亦非蓄意毆打所致，
    此與被告卓進益決定離開現場之原因尚無直接關連。又證人
    黃建榮於本院審理中證稱：當天在現場伊聽到有人叫喚陳致
    凱、卓進益稱「進益、叮噹，你們2 人跟著我走」等語明確
    （見本院卷(一)第245 頁），而被告卓進益於99年11月23日偵
    訊中均供稱：黃俊傑後來對伊稱「趕快走，你在這裡要做什
    麼」（見本院卷(二)第194 頁反面勘驗譯文），又於同年12月
    25日本院羈押訊問時自承：當天是黃俊傑叫伊上車的（見本
    院卷(二)第208 頁反面勘驗譯文），另證人即被告陳致凱於本
    院審理中則雖證稱：被告黃俊傑欲離開時向伊招手，伊就隨
    同跑出去，俟洪秉宏拿鐵棍追出來，伊以為洪秉宏要打伊，
    遂跟著上車等語（見本院卷(二)第37頁），然嗣後又證稱：「
    （受命法官問：為何黃俊傑要離開時，他一招手你就跟著離
    開？」因為當時陳俊呈有拿槍我會緊張、害怕。（受命法官
    問：既然害怕、緊張你還跟著黃俊傑他們離開？）因為洪秉
    宏有拿棍子。（受命法官問：如果洪秉宏當天沒有拿鐵棍追
    出來，你是否會跟著黃俊傑他們離開？）不會。（受命法官
    問：當天黃俊傑向你招手時，洪秉宏尚未拿鐵棍追打你，為
    何黃俊傑向你招手你會馬上跟著離開？）我不知道」（見本
    院卷(二)第44頁反面），其前後說詞反覆、矛盾，更顯無法自
    圓其說，堪認被告陳致凱、卓進益2 人留在吳嘉仁住處，不
    僅毫無合於情理之正當理由，更係自始即依從被告黃俊傑之
    指示迄至強盜得手後始一同離開，而被告陳致凱至屋外與被
    告吳明松短暫接頭之舉，形式上雖係基於轉達請洪秉宏「再
    等一下」之目的，然無異係將被告黃俊傑等一行人即將到來
    之情預告予被告陳致凱知悉，俾被告陳致凱、卓進益心理有
    所準備，益見被告陳致凱、卓進益係受被告黃俊傑之指示留
    在現場接應，以便隨時留意現場狀況防止場面生變，更藉此
    使被害人洪秉宏毫無戒心或防備而令被告黃俊傑、陳俊呈等
    人嗣得順利下手強盜財物得逞。
  2.被告陳俊呈雖辯稱：當天黃俊傑係告知伊因卓進益遭洪秉宏
    等人扣留在該處，伊始持玩具槍去營救卓進益云云，且證人
    黃建榮證稱：黃俊傑離開後，洪秉宏有要求在場之人包括陳
    致凱均不得出去云云（見本院卷(一)第244 頁），然被告陳致
    凱於被告吳明松搭載黃俊傑離開後，曾又至屋外與受黃俊傑
    指示駕車折返該處之被告吳明松碰頭，並依指示轉達被害人
    洪秉宏再等一下乙節業如上述，是證人黃建榮此部分證述，
    即與事實不符。又被告陳俊呈供稱：伊到達現場後，看到對
    方（洪秉宏等人）站一邊，卓進益並無被人押著或綑綁等語
    （見本院卷(一)第34頁反面），再被告卓進益於本院移審訊問
    時亦自承：當天係黃俊傑要求伊留在該處等候，過程中伊尚
    與洪秉宏聊天，氣氛還不錯，伊不算人質被扣留在該處等語
    明確（見本院卷(一)第39頁反面），參酌被告卓進益於99年11
    月23日偵查中尚證稱：被告黃俊傑等人都上車後，伊被黃俊
    傑叫上車說「趕快走，你在這裡要作什麼」等語（見本院卷
    (二)第194 頁反面勘驗譯文），堪認被告卓進益根本不認為自
    己之行動自由有何遭洪秉宏等人限制而終盼得被告陳俊呈等
    人到場「營救」之情，被告卓進益於本院羈押訊問時更自承
    ：當天伊係最後走之人，其餘被告均已在車上等語（見本院
    卷(二)第194 頁正面勘驗譯文），核與證人即被告陳致凱證稱
    ：陳俊呈、黃俊傑及其餘3 名男子先跑出去，黃俊傑跑出去
    時向伊招手，伊始與卓進益一同離開，卓進益準備上車時，
    腳被洪秉宏丟過來之棍子揮到等語大致相符（見本院卷(二)第
    37 頁 正、反面），堪認被告卓進益是最後上車之人，是被
    告陳俊呈倘係基於「營救」卓進益之目的而參與該次行動，
    豈有於持槍威嚇後自顧離開現場，任令「人質」卓進益殿後
    而再遭洪秉宏揮棍受傷之理？是被告陳俊呈上開辯解，要與
    事實不符，無足採信。
  3.另被告吳明松雖辯稱：當天係接獲家人來電通知本欲返家，
    然係應被告黃俊傑之請求始順道搭載黃俊傑返回「親善檳榔
    攤」，惟黃俊傑又請伊折回吳嘉仁住處通知陳致凱轉達洪秉
    宏「再等一下」後，嗣後伊於返家途中經過吳嘉仁住處外時
    ，有看到邱泰權駕駛之自用小貨車，伊於緩慢行進朝返家路
    途行駛途中，該小貨車內突然駛近且黃俊傑自車內大聲喊要
    伊前往潮港城餐廳會合，伊始再轉往該處云云（見本院卷(一)
    第248 頁反面、249 頁正、反面）。然被告吳明松自始即供
    承：伊前往通知被告陳致凱後，曾再返回「親善檳榔攤」，
    然已未見被告黃俊傑及邱泰權之小貨車在該處等語（見偵字
    第26185 號卷(二)第90頁、第111 頁），是被告吳明松既已讓
    被告黃俊傑搭便車返回「親善檳榔攤」，並依黃俊傑之指示
    轉告被告陳致凱，詎其竟未立即依預定計畫返家，反而又轉
    回「親善檳榔攤」欲與被告黃俊傑等人會合，已足啟人疑竇
    。又證人即被告陳致凱於偵查中證稱：行搶時吳明松並未進
    入屋內，然嗣有開車跟在貨車後面等語（見偵字第28663 號
    卷第15頁），繼而於本院審理中復證稱：伊與黃俊傑等人離
    開時均係坐在小貨車後方車斗，小貨車開動後，就看到吳明
    松開車跟在小貨車後面，後來就一直跟到潮港城餐廳後面，
    行進過程中，並沒有人中途下車、停車或以其他方式與吳明
    松有所聯絡等語明確（見本院卷(二)第39頁反面、43頁反面-4
    4 頁），故被告吳明松上開辯解，更難採信。而被告吳明松
    於偵查中及本院審理中均證稱：伊駕車行至吳嘉仁住處屋外
    時，有見邱泰權之貨車停放在外，旁邊有人持鐵棍，且邱泰
    權之貨車車牌尚包覆成白色等語在卷（見偵字第26185 號卷
    (二)第111 頁、本院卷(一)第252 、255 頁），是被告吳明松苟
    非於搭載被告黃俊傑離開吳嘉仁住處時，對被告黃俊傑等人
    即將依11月12日晚間之謀議付諸行動乙情了然於心，豈有於
    目睹上開情景後，竟在屋外等候被告陳俊呈、黃俊傑等人下
    手完畢，復一路跟從被告邱泰權之小貨車至「潮港城餐廳」
    集結會合之理？堪認其於被告陳俊呈、黃俊傑等人進入屋內
    強盜之際駕車在外等候，無非係因先前謀議之內容其本非下
    手強盜之人，且亦可大幅減免其涉入案情之程度，尚無從為
    有利其之認定。
  4.復查，被告邱泰權固辯稱：伊於99年11月12日晚間，並未前
    往「親善檳榔攤」，不知被告黃俊傑等人事先有無任何謀議
    。伊於99年11月13日清晨係欲前往吳嘉仁住處找黃俊傑等人
    ，嗣後黃俊傑告知欲與他人「玩家（台語，指吵架、打架之
    意），伊始開車搭載黃俊傑等人前往吳嘉仁住處，對於被告
    黃俊傑等人強盜財物之事毫不知情云云，惟查：
  (1)雖被告黃俊傑等人於99年11月12日晚間在「親善檳榔攤」內
    為上開謀議之過程，被告邱泰權並未在場乙節，業據證人即
    被告吳明松、陳致凱、卓進益一致證稱無訛（見偵字第2168
    5 號卷(二)第110 、117 頁、偵字第28663 號卷第14頁、本院
    卷(一)第247 頁反面），然被告邱泰權曾於99年11月13日上午
    7 時34分許，先以行動電話0000000000撥打卓進益所使用00
    00000000號行動電話，旋即又於7 時35分許，再撥打被告吳
    明松0000000000號行動電話詢問聚賭場所在何處，並駕駛車
    牌號碼9253—ZH自用小貨車前往吳嘉仁住處外停等乙節，業
    據證人即被告吳明松於偵查及本院審理中證稱：當天賭局要
    結束準備離開吳嘉仁住處前（偵查中誤認時間為上午6時 許
    ），邱泰權打手機問伊人在哪裡賭博，嗣伊步出吳嘉仁住處
    準備開車離開時，即見邱泰權之貨車停在隔壁路旁，伊駕車
    搭載黃俊傑返回「親善檳榔攤」時，邱泰權即尾隨在後前往
    該處（見偵字第26185 號卷第(二)第111 頁、本院卷(一)第246
    頁），並有被告邱泰權上開電話聯繫之通聯紀錄附卷可參（
    見外放卷第103 頁反面），再者，被告卓進益於99年11 月
    13日凌晨2 時許，係搭乘黃建榮所駕駛車輛前往吳嘉仁住處
    賭博，復代替被告黃俊傑下注持續至賭局結束而成為形式上
    最大之輸家業如上述，衡情顯無於清晨6 時許獨自駕車離開
    吳嘉仁住處之理，是被告邱泰權辯稱：伊係於11月13日上午
    6 時許在甲后路附近路上遇到獨自一人開車之卓進益，因而
    知悉卓進益等人賭博之場所，嗣於路過吳嘉仁住處外巧遇被
    告黃俊傑，乃搭載被告黃俊傑返回親善檳榔攤云云（見本院
    卷(一)第122 頁），要與事實不符。參酌證人吳明松證稱：伊
    平常不會徹夜賭博到清晨，亦未與邱泰權一起賭博過，不知
    邱泰權為何會撥電話詢問伊賭博場所等語在卷（見本院卷(一)
    第250 頁反面），足見被告邱泰權無端向被告吳明松確認賭
    局已結束後，旋即駕車前往該處等候並隨同被告黃俊傑返回
    「親善檳榔攤」接受進一步指示之舉，要非合於常理。
  (2)又證人即被告吳明松於偵查及本院審理中均證稱：伊有看見
    邱泰權所駕駛小貨車後方之車牌係包覆成整片白色等語明確
    （見偵字第26185 號卷(二)第111 頁、本院卷(一)第252 頁），
    是被告邱泰權眼見其所搭載之人竟分持鐵棍上車，然其對此
    項行動究與賭博所衍生之糾紛有何關連竟毫無生疑，即充任
    司機搭載被告黃俊傑等人前往，復慎重其事地將車牌遮蔽，
    顯與常情不符。又被告邱泰權嗣亦前往「通霄御和園汽車旅
    館」與被告黃俊傑等人會合乙節，業據證人即被告吳明松、
    陳致凱、卓進益一致證稱在卷（見本院卷(一)第251 頁、本院
    卷(二)第37頁反面、第47頁反面），雖關於被告黃俊傑點數強
    盜所得現金交予洪明偉前，被告邱泰權是否已到場之情，證
    人陳致凱於偵查中原證稱：邱泰權貨車到了5 分鐘後，洪明
    偉即將贓款帶離現場等語（見偵字第28663 號卷第15頁），
    嗣於本院審理中則改稱：洪明偉帶錢離開後邱泰權才到場等
    語（見本院卷(二)第38頁反面），證人卓進益亦附和為同一證
    述（見本院卷(二)第48頁），是縱依有利被告邱泰權之認定，
    認其於被告黃俊傑點數現金之過程並未在場，然證人即被告
    黃俊傑於本院審理中證稱：邱泰權至「通霄御和園汽車旅館
    」後有向伊詢問為何會演變為拿取對方財物等語明確（見本
    院卷(二)第146 頁），而證人即被告黃俊傑又證稱：伊朋友（
    即下手強盜財物之不詳男子）將洪秉宏袋子交予伊後，伊旋
    即將袋口拉起拿了就走，嗣後係坐上邱泰權所駕駛之貨車車
    斗離開語明確（見本院卷(二)第142 頁反面、143 頁正面），
    足見擔任貨車司機之被告邱泰權理應無從得悉被告黃俊傑自
    吳嘉仁住處取得財物之事，亦未目睹被告黃俊傑前開點數現
    金之過程，則豈有主動向被告黃俊傑詢問強盜財物緣由之理
    ？又何需於警詢中佯稱係前往「通霄御和園汽車旅館」與其
    他友人吸食毒品（見偵字第26185 號卷(一)第80頁），而刻意
    迴避實係與被告黃俊傑等人會合之事？此舉實與單純與他人
    發生口角糾紛甚或鬥毆後，各自閃避猶唯恐不及之情大相逕
    庭，益見被告邱泰權對於被告黃俊傑等人大張旗鼓集結人馬
    另闢他處會合之目的知之甚詳，否則其於潮港城餐廳與被告
    黃俊傑等人分手自行處理私事後，即無庸慎重地依指示仍前
    往「通霄御和園汽車旅館」之理。復查，被告邱泰權亦有參
    與被告黃俊傑等人於「外埔御和園汽車旅館」進行串供之事
    （關於串供部分情節詳後述），業據證人陳致凱、卓進益於
    本院審理中證稱明確（見本院卷(二)第39頁反面、48頁），是
    倘被告邱泰權僅係黃俊傑等人利用充任司機而對強盜之事毫
    無所悉，被告黃俊傑大可放任邱泰權依其所認知情節（如爭
    吵、鬥毆）任意供述即可，又何需將邱泰權納入串供之成員
    內？堪認被告邱泰權於駕車搭載被告黃俊傑、陳俊呈等人前
    往吳嘉仁住處時，對於強盜取財之事已然知情而有犯意聯絡
    ，要無疑義。
  5.又被告黃俊傑等人為警通知前往警局製作筆錄後，被告吳明
    松旋即前項洪明偉拿取待保管之現金，洪明偉乃將30萬元現
    金交付被告吳明松，被告吳明松遂取其中2 千元支付其個人
    車輛加油、菸飲等花費，其餘29萬8 千元則交付知悉該筆款
    項係贓款之黃俊傑胞妹黃詩雯收受，黃詩雯取其中1 萬8 千
    元交付被告黃俊傑（先後於警局交付及嗣後寄送至看守所）
    ，再將餘款28萬元交付知情之男友詹嘉彰保管。詹嘉彰又取
    其中6 萬元支付黃俊傑委任律師之費用，取7 萬元交予被告
    黃俊傑之不詳債主，而被告卓進益亦向詹嘉彰索分3 萬元，
    亦據證人吳明松於偵查及本院審理中證稱在卷（見偵字第26
    185 號卷(二)第112 頁、本院卷(一)第251 頁），核與證人黃詩
    雯、詹嘉彰於偵查中證稱情節相符（見偵字第26185 號卷(二)
    第140- 141頁），益見被告吳明松、卓進益等人於主觀上均
    認自己理所當然有處分該筆贓款之權限，被告吳明松辯稱：
    伊事後已告知黃詩雯云云、被告卓進益辯稱：伊係代黃建榮
    前去借錢云云，均係卸責之詞，無可採信。
  6.綜上各節並揆諸前揭說明，堪認被告黃俊傑、陳俊呈、吳明
    松、陳志凱、卓進益及邱泰權等人間，關於本件強盜取財犯
    行，確有犯意聯絡及行為分擔，要無疑義。至證人洪秉宏及
    被告吳明松先前均證稱隨同被告陳俊呈到場強盜之人有少年
    云云（見偵字第26185 號卷(二)第72、111 頁），然其2 人於
    本院審理中均改證稱：無法分辨其餘3 人之實際年齡等語明
    確（見本院卷(一)第209 、255 頁），故本案與被告陳俊呈、
    黃俊傑到場下手強盜財物之其餘3 名不詳男子，均應非未滿
    18歲之少年，附此敘明。
  (六)至被告黃俊傑另辯稱：本件係因洪秉宏「詐賭」，伊乃臨時
    起意欲將賭輸之款項取回云云。辯護意旨則以：依被告黃俊
    傑等人所述，洪秉宏當天確有詐賭情事，則縱認被告黃俊傑
    等人有取他人財物之客觀行為，主觀上亦欠缺不法所有意圖
    意圖云云置辯。惟查：
  1.被告黃俊傑於本院準備程序中供稱：伊於玩「妞妞」賭法時
    ，發現洪秉宏詐賭，遂與洪秉宏發生口角就打起來了，嗣伊
    旋即與吳明松離開前往親善檳榔攤找人支援云云（見本院卷
    (一)第121 頁反面），然證人黃建榮於本院審理中證稱：當天
    賭局中雖有一些爭執，但都僅止於講一講，大家都繼續玩，
    牌也沒有重發等語（見本院卷(一)第244 頁反面），證人即被
    告吳明松證稱：因當天莊家洪秉宏發牌、收牌的動作都很快
    ，黃俊傑就要他發慢一點，只是黃俊傑講話有比較大聲一點
    等語（見本院卷(一)第252 頁正面），證人即被告陳致凱證稱
    ：當天黃俊傑離開前並未與洪秉宏發生激烈之爭吵或打架等
    語（見本院卷(二)第36頁反面），足見被告黃俊傑上開辯解，
    顯與事實不符。又證人李英豪證稱：當天伊並未覺得賭局有
    何怪異之處，只是洪秉宏一直說很累但還是一直玩等語（見
    本院卷(一)第218 頁反面），證人即被告陳致凱亦證稱：伊並
    未覺得洪秉宏有詐賭等語明確（見本院卷(二)第41頁反面），
    益徵被告黃俊傑所稱「詐賭」之說，要無實據。況被告黃俊
    傑倘已拆穿洪秉宏詐賭而雙方互生嚴重爭執，洪秉宏眼見被
    告黃俊傑先行離開，應可預見被告黃俊傑不願善罷干休，大
    可立即走避該處，又豈有坐以待斃留在該處任令被告黃俊傑
    帶同被告陳俊呈等人前來強取財物之理？
  2.其次，關於被告黃俊傑等人賭輸之款項數目，被告黃俊傑供
    稱：伊第一天賭輸20幾萬元，第2 天輸10幾萬元等語（見本
    院卷(一)第121 頁反面），然被告陳俊呈、黃俊傑及其餘3 名
    不詳成年男子進入吳嘉仁住處後，見洪秉宏受被告陳俊呈持
    槍脅迫及持遭其中1 名不詳成年男子鐵棍毆打肩膀後，旋即
    取走洪秉宏皮包，並未當場點取皮包內之現金，得手後方陸
    續集結至「通霄御和園汽車旅館」點算，顯見被告黃俊傑等
    人之目標，本即鎖定洪秉宏皮包內之財物而已，至於財物之
    數額與賭博輸贏款項是否相符，超出之部分可否強取等事項
    ，自始即非被告黃俊傑等人所關注，顯見辯護意旨認被告黃
    俊傑等人因認洪秉宏有「詐賭」，主觀上欠缺不法所有意圖
    等情詞，更難遽採。
  3.再者，被告黃俊傑於99年11月12日晚間，在「親善檳榔攤」
    與被告陳俊呈、吳明松、陳致凱、卓進益等人，係以「如再
    賭輸即欲強取財物」為謀議內容，並無一語提及詐賭情事，
    業據證人即共同被告卓進益、陳致凱、吳明松於供、證稱在
    卷業如上述（詳見理由(三)），而被告吳明松於抵達「通霄御
    和園汽車旅館」後更直指渠等所為恐涉罪責甚重之「結夥搶
    劫（係對強盜罪名用語之誤解）」，業據被告吳明松自承在
    卷（見偵字第26185 號卷(二)第92、111 頁），足認被告黃俊
    傑等人間相互間自始並無洪秉宏詐賭之認知（否則，被告吳
    明松即無畏罪情虛而以此質疑黃俊傑之理）。甚且，被告黃
    俊傑等人知悉將為警通知到案後，猶大張旗鼓於99年11月13
    日晚上8 時許，再次集結前往「外埔御和園汽車旅館」，並
    相約日後接受檢警詢訊（詢）問本案之緣由時，須口徑一致
    答以「係對方（即洪秉宏）詐賭」等情，業據證人即被告吳
    明松、陳致凱、卓進益證稱無訛（見偵字第26185 號卷(二)第
    112 頁、偵字第28663 號卷第8-9 、16頁），且被告卓進益
    於99年12月25日警詢中已供稱：當初黃俊傑於接受首次警詢
    前，即要求伊不要供稱「搶對方」，要稱「對方賭壞博（台
    語）」等語（見本院卷(二)第181 頁正面勘驗譯文），復於本
    院審理中證稱：99年11月14日於警詢中所言「沒有強盜財物
    ，只是將輸的錢拿回來」此部分係串證之詞等語無訛（見本
    院卷(二)第48頁反面），堪認所謂「詐賭」之說詞，無非係被
    告黃俊傑所提議巧立名目之虛情，委無可採，而渠等上開亡
    羊補牢、相互串供之舉，更顯畏罪情虛表露無遺。
  (七)再按刑法上所稱之「兇器」，係指具有危險性，可資行兇，
    使人之身體安全發生危險之器具而言，而玩具手槍（不具殺
    傷力之槍枝亦然）無論係金屬槍身或塑膠材質，質地均甚為
    堅硬，持該槍枝敲擊人身，足以造成傷害，自屬兇器；又攜
    帶兇器竊盜、強盜罪，係以行為人攜帶兇器竊盜或強盜為其
    加重條件，僅於竊盜或強盜時攜帶兇器，即構成加重竊盜或
    強盜罪名，因立法所規範者為攜帶兇器竊盜或強盜即屬於加
    重條件，尚不以攜帶之初有持以行兇之意圖為限（最高法院
    94 年 度台上字第1612號、第3149號判決要旨參照）。被告
    陳俊呈所持之槍枝，固為玩具手槍業經鑑定如上，然該槍身
    係金屬材質，自屬足以傷人之兇器。又其餘2 名不詳男子所
    持之鐵棍，長度均與一般成年男子之手臂相當乙情，業據證
    人即被告吳明松、陳致凱、卓進益證稱明確（見本院卷(一)第
    255 頁、本院卷(二)第45、51頁），且參酌被告吳明松證稱係
    在約法庭寬度遠之距離外，即可目睹該2 名男子手持鐵棍之
    情（見本院卷(一)第255 頁），益見該鐵棍外觀形體非小，亦
    足堪認屬具有危險性，對人之生命、身體構成威脅之兇器無
    訛。
  (八)復按刑法之強盜罪，係以強暴、脅迫等手段，至使不能抗拒
    而取他人之物或使其交付，為其構成要件；復按刑法上所稱
    之「強暴」，係指一切有形力即物理力之行使而言，不問其
    係對人或對物為之均包括在內，是該強暴手段，不以直接施
    諸於他人為必要，即間接施之於物體而影響於他人者，亦屬
    之。又所稱「脅迫」，則指以侵害生命、身體、自由、名譽
    、財物之不法為目的之意思，通知對方足使其生恐怖之心之
    一切行為而言。再上開強暴、脅迫所生之威嚇程度，以客觀
    上足以壓抑被害人之意思，至使不能抗拒為已足，而客觀上
    是否足以壓抑被害人之意思自由，應依一般人在同一情況下
    ，其意思自由是否因此受壓制為斷，不以被害人之主觀意思
    為準（最高法院93年度台上字第389 號、86年度台非字第12
    2 號、87年度台上字第3705號判決要旨參照）。辯護意旨雖
    認證人洪秉宏於本院審理中證稱懷疑陳俊呈所持者係假槍（
    見本院卷(一)第207 頁反面），猶持鐵棍追打卓進益，足見被
    告黃俊傑等人所為舉動尚無壓抑其意思自由達不能抗拒之程
    度云云。然查，扣案由被告陳俊呈所持之威嚇被害人洪秉宏
    等人之玩具槍1 枝，經鑑定結果，係依BERETTA 廠M9半自動
    手槍所仿造，外觀與具有殺傷力之真槍無異（見本院卷(一)第
    226 頁照片），縱認平日對於槍枝子彈有所涉獵之人，倘未
    直接碰觸槍枝本體，亦難遽斷其真偽而評估危險程度之輕重
    ，故證人洪秉宏雖一度證稱：伊聽見拉槍機之聲音而懷疑該
    槍枝係假槍等語，然綜合其前後證詞，係謂：伊看到槍枝當
    然會害怕，對方要求什麼即會照做。雖憑感覺懷疑可能係假
    槍，然不敢確認，且一般人見對方持槍，復人數眾多，均會
    依對方之指示照做等語明確（見本院卷(一)第207 頁反面），
    足見被告陳俊呈、黃俊傑及其餘3 名不詳成年男子（其中2
    名分持約一般男子手臂長之鐵棍）突然進入屋內，被告陳俊
    呈復持上開真偽難以立辨之槍枝朝屋內揮晃威嚇，復由其中
    1 名不詳男子持鐵棍敲擊被害人洪秉宏肩膀，所實施之上開
    脅迫、強暴手段，在客觀上已使被害人洪秉宏之生命、身體
    面臨迫切之危害，倘使一般人處於同一客觀情狀下，自由意
    思當屬已達不能抗拒之程度，要無疑義。至被害人洪秉宏見
    被告黃俊傑等人離開屋內準備搭乘被告邱泰權所駕駛之小貨
    車離開時，曾隨手拾取不詳鐵棍朝車斗揮去乙節，業據證人
    洪秉宏證稱在卷（見本院卷(一)第205 頁），衡情亦屬被告黃
    俊傑等人得手財物準備離去後，被害人洪秉宏評估危險情狀
    已暫時解消而力圖保全財物之舉，尚難據此即認被害人洪秉
    宏於遭人強取財物時，意思未受壓抑達不能抗拒之程度。
  (九)綜上調查結果，本件事證明確，被告黃俊傑等6 人之犯行均
    堪認定，應依法論科。
二、按刑法上所謂結夥三人以上係指有共同犯罪之故意，結為一
    夥而言。把風行為，在排除犯罪障礙，助成犯罪之實現，在
    合同意思範圍內分擔犯罪行為之一部，故亦係共同正犯而應
    計入結夥之內（最高法院72年度台上字第3201號判決要旨參
    照）。查被告黃俊傑、陳俊呈、卓進益、陳致凱、吳明松、
    邱泰權及其餘不詳3 名成年男子基於共同犯強盜罪之犯意，
    由被告黃俊傑指示被告邱泰權駕駛自用小貨車，搭載被告黃
    俊傑、陳俊呈其其餘不詳3 名成年男子前往被害人洪秉宏所
    在之處（即吳嘉仁住處），且被告陳俊呈持足供兇器使用之
    玩具手槍（內含非制式彈殼3 顆）、其餘2 名不詳成年男子
    分持亦可供兇器使用之鐵棍1 支，而被告黃俊傑及其餘1 名
    成年男子則徒手入內，由陳俊呈持槍威嚇施以脅迫、其中1
    名男子持鐵棍毆擊被害人洪秉宏肩膀施以強暴，再由其中1
    名不詳成年男子強行將被害人洪秉宏之財物取走，而被告陳
    俊呈等人下手實施強暴、脅迫行為之過程，被告邱泰權、吳
    明松分別駕駛自用小貨車、自用小客車在屋外待命等候，事
    先即在屋內等候接應之被告卓進益、陳致凱亦佯裝配合屈從
    被告陳俊呈之喝令，嗣則與被告黃俊傑、陳俊呈等人聯袂離
    開，故被告6 人及其餘3 名不詳成年男子，自均應計入結夥
    之人數內，故核被告6 人所為，均係犯強盜罪而有刑法第32
    1 條第4 項、第3 項結夥三人以上、攜帶兇器之情形，應依
    刑法第330 條加重強盜罪論處。被告6 人及其餘3 名不詳成
    年男子，就上開加重強盜犯行間，有犯意聯絡及行為分擔，
    均為共同正犯。被告陳俊呈前於96年間因竊盜案件，原經臺
    灣高等法院臺中分院96年度上易字第1105號判處有期徒刑8
    月、8月，各經減為有期徒刑4月、4月，緩刑4年確定，惟緩
    刑嗣經撤銷，復與另案竊盜案件經本院96年度易字第4853號
    判處有期徒刑9月確定部分，定應執行有期徒刑1年3 月確定
    ，經入監服刑後，甫於97年9 月24日縮短刑期假釋出監，迄
    至97年10月8 日保護管束期滿，假釋未經撤銷，以已執行論
    ，有刑案資料查註記錄表、臺灣高等法院被告前案記錄表在
    卷可參，其受徒刑之執行完畢，5 年以內故意再犯本件有期
    徒刑以上之罪，為累犯，應依刑法第47條第1 項規定，加重
    其刑。爰審酌被告黃俊傑、陳俊呈、卓進益、陳致凱、吳明
    松、邱泰權均值青壯之齡，年輕氣盛，不思循正道，被告黃
    俊傑僅因賭輸財物即心生貪念，被告陳俊呈、卓進益、陳致
    凱、吳明松、邱泰權亦不辨是非即共同對被害人洪秉宏強取
    財物，到案前猶約定以「對方詐賭」之虛情相互串供，飾詞
    諉過之心態實不足取，惟其等實施強暴、脅迫之手段尚非甚
    重，被害人之財產損失已部分循線追回，依犯罪情節被告黃
    俊傑為主謀，被告陳俊呈下手實施脅迫行為次之，被告卓進
    益、陳致凱、吳明松事先參與謀議且分別以留在現場接應及
    駕車在屋外待命等候之方式參與行為分擔再次之，被告邱泰
    權係駕駛小貨車接送被告黃俊傑等人前往、離開現場相對情
    節最輕及被告3 人犯後態度等一切情狀，分別量處如主文所
    示之刑。末查，扣案之玩具槍1 枝，業據被告陳俊呈供稱為
    其所有且攜持前往案發地點等語在卷（見本院卷(二)第136 頁
    反面、本院卷(三)第36頁），且係供其持以實施脅迫行為所用
    業如上述，爰依刑法第38條第1項第2款規定併予諭知沒收。
    至其餘2 名不詳成年共犯所分持之鐵棍，未據扣案，且證人
    即被告陳俊呈證稱：係取自「親善檳榔攤」後方等語（見本
    院卷(二)第134 頁），尚乏證據證明確屬被告等人所有之物；
    其餘扣案之非制式彈殼16顆，因事後業經不知情之陳韋文將
    其中被告陳俊呈填裝入上開玩具手槍之3 顆取出後，再與其
    餘13顆加以混裝而難以區辨（有卷附照片可參），復非屬違
    禁物，為免日後執行之困難，爰均不另予宣告沒收。至起獲
    之贓款12萬元，業據被告黃俊傑坦承係取得洪秉宏財物花用
    所餘款項等語（見本院卷(三)第36頁），自應發還被害人洪秉
    宏，附此敘明。
據上論斷，應依刑事訴訟法第299 條第1 項前段，刑法第28條、
第330 條第1 項、第47條第1 項、第38條第1 項第2 款，判決如
主文。
本案經檢察官林秀菊到庭執行職務。
中    華    民    國   100    年    5     月    9     日
                  刑事第九庭    審判長法  官  林靜芬
                                      法  官  楊文廣
                                      法  官  劉敏芳
以上正本證明與原本無異。
如不服本判決應於收受判決後10日內向本院提出上訴書狀，並應
敘述具體理由；其未敘述上訴理由者，應於上訴期間屆滿後20日
內向本院補提理由書（均須按他造當事人之人數附繕本）「切勿
逕送上級法院」。
告訴人或被害人對於判決如有不服具備理由請求檢察官上訴者，
其上訴期間之計算係以檢察官收受判決正本之日期為準。
                                      書記官  陳錫威
中    華    民    國   100    年    5     月     9    日
附錄論罪科刑法條
中華民國刑法第330條第1 項
犯強盜罪而有第 321 條第 1 項各款情形之一者，處 7 年以上
有期徒刑。